【裁判字號】    94,易,619
【裁判日期】    950112
【裁判案由】    妨害自由等
【裁判全文】
臺灣屏東地方法院刑事判決               94年度易字第619號
公  訴  人  臺灣屏東地方法院檢察署檢察官
被      告  甲○○
以上被告因妨害自由等案件，經檢察官提起公訴（94年度偵字第
4333號），被告已為有罪之陳述，本院裁定改依簡式審判程序審
理，判決如下：
    主  文
甲○○以強暴妨害人行使權利，處拘役肆拾日，如易科罰金，以
參佰元折算壹日；又以加害身體、自由之事，恐嚇他人，致生危
害於安全，處拘役肆拾日，如易科罰金，以參佰元折算壹日；應
執行刑拘役柒拾伍日，如易科罰金，以參佰元折算壹日，緩刑貳
年。
    事  實
一、甲○○係受僱於鄒慶順所經營之屏東縣屏東市○○○路53號
    「華山汽車教練場」之臨時工，因認該教練場另一經營合夥
    人乙○○不當指使其工作及未給付合理工資問題，於民國94
    年7 月28日15時許，持教練場內資源回收筒內之柴刀1 把進
    入前揭教練場之辦公室內，先擲安全帽、踢倒椅子後，即走
    向乙○○之辦公桌前，將柴刀置於桌上，以脅迫之手段對乙
    ○○咆哮表示要還原真相，質問乙○○為何要逼其沒工作，
    乾脆把伊殺了等語，乙○○見狀心生畏懼，取出放在抽屜內
    之錄音機要錄音存證時，甲○○遂另生強制之犯意，以強暴
    手段搶下錄音機使乙○○無法錄音，而乙○○復欲打電話求
    救時，甲○○遂以強行取走桌上電話以妨害乙○○行使撥打
    電話之權利，並翻倒辦公室內椅子，以阻止乙○○之行動，
    乙○○嗣乘隙報警始知上情，並扣有桌上電話機2 具（已發
    還被害人乙○○）、柴刀1 把。
二、案經乙○○訴由屏東縣警察局分局報請臺灣屏東地方法院檢
    察署檢察官偵查起訴。
    理  由
一、前揭犯罪事實，業據證人即在場汽車教練盧高田於警詢中證
    述：「（甲○○）只有柴刀放在桌上嗆聲，叫老闆娘殺他（
    即指被告自己）等語之相罵語。」、偵查中證述：「我在教
    練場休息室，我有看到甲○○騎機車進來，就將安全帽拿起
    來往旁邊丟，當時乙○○跟我在同一個地方，乙○○就跑到
    廁所那邊，甲○○也跟過去，然後他好像丟一個東西往廁所
    方向，然後不知道過了多久，乙○○也回到貨櫃屋辦公室，
    我怕出事，所以就跟去辦公室，就看到甲○○將柴刀放在桌
    上，並說叫乙○○處罰他。…他有拿電話，當時並沒有人要
    報案，我猜他可能是怕人報案吧。」等語明確；證人即在場
    之雇主鄒慶順於警詢中證述：「他（甲○○）將柴刀放在桌
    上，說要還原真相，然後就將桌子電話機2 具拔走，說他要
    保管」、偵查中證述：「乙○○要錄音，甲○○搶走不讓他
    錄」等語詳實，並有柴刀1 把扣案可資佐證及贓物認領保管
    單1 紙、現場照片6 幀附卷可稽，復與被告自白相符，是
    本件事證明確，被告犯行應堪認定。至告訴人乙○○指訴被
    告於辦公桌前持柴刀稱要殺了她之情節，核與證人盧高田、
    鄒慶順證述之內容不相一致，告訴人乙○○可能係因現場情
    況危急而對於被告當場所言恐有記憶不清或有所誤聽之情，
    本院審酌後認應以證人盧高田、鄒慶順之證言較為可採，尚
    難僅憑告訴人之指訴，遽以採為認定被告此部分犯行之依據
    。
二、按恐嚇行為不以將來之惡害通知為限，即以強暴脅迫為手段
    ，而被害人未達於不能抗拒程度者，亦屬之，此有最高法院
    80年第4 次刑事庭會議決議可資參照。被告甲○○先擲安全
    帽、踢倒椅子並持柴刀1 把走向告訴人乙○○之辦公桌之行
    為，客觀上即具有以脅迫手段使告訴人就己身之生命、身體
    受到安全上之危害並致告訴人身心畏懼之情狀，揆諸前揭說
    明，核被告所為，係犯刑法第305 條之恐嚇危安罪。又被告
    另基於強制之犯意，為阻止告訴人欲錄音自保及撥打電話救
    援而施以強暴取走被害人之錄音機、電話機等物，以妨害告
    訴人行使權利之犯行，核其所為，係犯刑法第304 條第1項
    之強制罪。被告基於同一強制之犯意，於同一時、地接續以
    強暴手段強取告訴人之錄音機及電話機以妨害告訴人行使權
    利，係以一行為侵害同一法益，為接續犯，應只論以一罪。
    其所犯二罪之間，犯意各別，罪名不同，應分論併罰之。爰
    審酌被告因一時氣憤思慮不周，而持柴刀予以脅迫告訴人，
    並於情急之下強行妨害告訴人權利之行使，迄今尚未取得告
    訴人之諒解，惟考量被告素行尚稱良好，且其犯罪之動機、
    目的及其犯罪情節非鉅等一切情狀，量處如主文所示之刑，
    並諭知易科罰金之折算標準。又被告前無其他犯罪前科紀錄
    ，有臺灣高等法院被告前案紀錄表1 份在卷可稽，其因為經
    濟上之弱勢，又無法控制情緒面對勞資問題所選擇之溝通方
    式有所偏差，致為本件犯行，經此次偵、審及刑之宣告程序
    後，當知所警惕，信無再犯之虞，本院並審酌檢察官請求給
    予被告緩刑之理由，認前開對被告宣告之刑，以暫不執行為
    適當，爰併宣告緩刑2 年，並期能確實自省。扣案之柴刀1
    把，經被告陳明非其所有，亦非違禁物，爰不另為沒收之宣
    告。
據上論斷，應依刑事訴訟法第273 條之1 第1 項、第299 條第1
項前段，刑法第304 條第1 項、第305 條、第51條第6 款、第41
條第1 項前段、第74條第1 款，罰金罰鍰提高標準條例第1 條前
段、第2 條，判決如主文。
本案經檢察官鄭伊鈞到庭執行職務。
中    華    民    國    95    年    1     月    12    日
                  刑事第二庭    法  官  陳海寧
以上正本證明與原本無異。
如不服本判決應於收受本判決送達後十日內向本院提出上訴書狀
，其未敘述上訴理由者，並得於提起上訴後十日內向本院補提理
由書狀（均須按他造當事人之人數附繕本）「切勿逕送上級法院
」
中    華    民    國    95    年    1     月    13    日
                                書記官  劉淑蓉
附錄法條
刑法第304條第1項：
以強暴、脅迫使人行無義務之事或妨害人行使權利者，處3 年以
下有期徒刑、拘役或300元以下罰金。
刑法第305 條：
以加害生命、身體、自由、名譽、財產之事，恐嚇他人致生危害
於安全者，處2 年以下有期徒刑、拘役或300 元以下罰金。


司法院資訊處製作；財團法人民間司法改革基金會備份。
